臺灣士林地方法院民事判決　　　　　　 94年度簡上字第113號
上　訴　人　亞鋁實業股份有限公司
法定代理人　丙○○
訴訟代理人　彭志傑律師
被 上訴 人　縱橫網路資訊有限公司
法定代理人　甲○○
訴訟代理人　廖芳萱律師
複 代理 人　乙○○
上列當事人間請求給付貨款事件，上訴人對於中華民國94年7月
13日本院內湖簡易庭94年度湖簡字第215號第一審判決提起上訴
，本院於96年4月19日言詞辯論終結，判決如下：
    主  文
原判決廢棄。
被上訴人應給付上訴人新台幣貳拾伍萬肆仟陸佰柒拾柒元，及自
民國九十四年三月二十四日起至清償日止，按年息百分之五計算
之利息。
第一、二審訴訟費用由被上訴人負擔。
    事  實  及  理  由
壹、程序方面
一、上訴人亞鋁實業股份有限公司（下稱亞鋁公司）之法定代理
    人原為林要然，嗣變更為丙○○，有公司基本資料查詢表在
    卷可稽，其於上訴狀中聲明承受訴訟，應予准許，合先敘明
    。
二、被上訴人主張其與永欣鋁業股份有限公司（下稱永欣公司）
    就機櫃成品之瑕疵問題，於本院93年度訴字第357 號另有訴
    訟中，並認為該瑕疵爭議係本件之先決問題，故請求停止本
    件訴訟程序等語。然查，本件上訴人對被上訴人請求模具費
    ，與永欣公司對被上訴人請求組裝機櫃之報酬，係平行之法
    律關係，該機櫃有無瑕疵，應非本件之先決問題，自無停止
    訴訟程序之必要。
貳、實體方面
一、上訴人起訴主張：被上訴人於民國92年6 月5 日為製造智慧
    型機櫃以備參展，乃向上訴人訂製模具及鋁材乙批，其中模
    具費用為新台幣（下同）241,500 元，又於92年6 月21日另
    追加模具費57,000元，再於92年7 月25日追加模具費16,000
    元，加計5%營業稅，總計為330,750 元，上訴人依約完成模
    具並依被上訴人指示交貨予永欣公司，然被上訴人僅付第一
    部份之模具定金76,073元，尚欠254,677 元未付，經上訴人
    請款及函催，被上訴人均未給付，爰提起本件訴訟，訴請被
    上訴人給付254,670 元及自起訴狀繕本送達翌日起，按年息
    5% 計 算之利息等語。經原審判決上訴人全部敗訴，駁回上
    訴人請求，上訴人因而提起上訴，並擴張請求給付之金額為
    254,677 元，並聲明：(一)原判決廢棄。(二)被上訴人應給付上
    訴人254,677 元及自起訴狀繕本送達翌日起，按年息5%計算
    之利息。
二、被上訴人則辯稱：上訴人與訴外人永欣公司為關係企業，兩
    家公司原本之負責人均為林要然，被上訴人因業務需要而向
    其訂製鋁製機櫃乙批，於92年5 月間洽談時即稱由其所屬公
    司全權製作，92年6 月被上訴人係委由上訴人及永欣公司共
    同承攬，當時與上訴人簽訂鋁合金擠型合約書，至92年8 月
    林要然始稱因帳務需要，故要求被上訴人另與永欣公司簽約
    ，實際上本件模具費用與另案永欣公司請求之機具製造費用
    ，應為同一個共同承攬之契約，嗣因永欣公司製造之機櫃有
    瑕疵且無法修補，被上訴人業已解除該契約，上訴人請求被
    上訴人支付模具費用，並無理由。縱認為上訴人與永欣公司
    並非共同承攬，但機櫃鋁件之瑕疵即為模具之瑕疵，被上訴
    人亦得據以對上訴人解除契約。又上訴人所提簽認圖，係在
    爭取被上訴人簽約而交付之設計圖樣，並非簽訂後之樣品確
    認單。又上訴人所提出之出貨單，其中4 張在客戶簽收欄上
    ，完全空白，另2 張出貨單，其客戶簽收欄亦是由與被上訴
    人完全無關之訴外人李真津及「陳」等人簽名，應認上訴人
    之請求，並無理由等語。並聲明：駁回上訴。
三、兩造不爭執之事項：被上訴人訂製之模具已經完成。本件之
    爭點：(一)本件模具訂製契約是否上訴人與永欣公司共同承攬
    ？(二)被上訴人主張該模具擠壓之成品，最後由永欣公司組裝
    成機櫃交貨，機櫃及模具均有瑕疵，其已解除契約，有無理
    由？
四、本院得心證之理由：
  (一)兩造對於上訴人所提出92年6 月5 日、6 月21日、7 月25日
    鋁合金擠型估價單之真正並不爭執，有該估價單3 張在卷可
    稽（本院卷12至14頁）。查該估價單買方簽認欄中業經被上
    訴人簽章，應認兩造對於其上記載品名Y92150至Y92157、Y9
    2191、YS92204 之模具費共330,750 元（241,500 +57,000+
    16,000=315,000，315,000x1.05=330,750），業已達成合意
    。至於本件模具費之請求，依被上訴人簽認之前揭估價單第
    5 條所載，模具款應於擠型圖簽認後支付30% （30天期票）
    ，樣品確認後支付70% （票期30天期票），查本件被上訴人
    訂製之模具均已完成，陸陸續續經由被上訴人確認，至少在
    永欣公司92年8 月間作出機櫃試製品時，模具部分應認均已
    經過被上訴人確認，有證人即上訴人前員工陳文雄到庭結證
    ：「（亞鋁模具做好之後，有無試開模給被上訴人看？）當
    初試作模試出來以後，我們有通知被上訴人的工程師，他們
    有派人來看，試模後他們對於鋁擠型材沒有意見，所以才送
    去永欣做試作品，是陸陸續續試模，縱橫並不是每次都有人
    來，但最後全部材料到齊後做試作品，他們有到場。」等語
    可稽，實際上，兩造對於該模具已經完成之事實亦不爭執。
    是以，上訴人嗣於93年3 月3 日函請被上訴人給付該模具餘
    款254,677 元（扣除已付定金76,073元），有存證信函在卷
    可稽（原審卷12頁），與前揭付款之約定相符，自屬有據。
  (二)被上訴人主張本件模具訂製契約與嗣後組裝機櫃成品之契約
    係由上訴人與訴外人永欣公司共同承攬，因該機櫃成品具有
    瑕疵，其已解除全部契約，又該契約關係縱非共同承攬，單
    以模具成品，亦有瑕疵，其亦已解除契約，故上訴人請求模
    具款並無理由等語。上訴人則主張其並未與永欣公司共同承
    攬，本件兩造間之模具訂製契約，與永欣公司組裝機櫃契約
    係兩個分別獨立契約，模具並無瑕疵，被上訴人解除契約並
    非合法等語。經查：
    1.上訴人與永欣公司並非共同承攬：
      被上訴人除於上訴人出具之本件鋁合金擠型估價單上簽認
      ，係與上訴人間成立訂製模具契約關係外，另與永欣公司
      簽訂智慧機櫃買賣合約書，兩契約約定之給付標的、付款
      方式並不相同，且未記載該二契約具有共同承攬之聯立關
      係，有前揭估價單及智慧機櫃買賣合約書在卷可稽，已難
      認為本件模具訂製契約係上訴人與永欣公司共同承攬。又
      證人陳文雄於94年11月21日準備程序中到庭結證：「...
      永欣公司是做機櫃組合，亞鋁公司只有作鋁擠型料，不做
      加工組合。系爭合約都是我跟被上訴人談，談好後帶合約
      回去給上訴人公司及永欣公司蓋章。我當初有跟被上訴人
      公司的老闆講清楚，永欣跟上訴人是不同的公司，一家只
      作料，一家作組裝... 」、「（簽的費用是否只有模具費
      用？）是的。」、「一支模具只能生產一個規格，數量是
      看永欣跟被上訴人簽的機櫃量依大小核算各種規格應生產
      的量。料的錢是永欣會去跟被上訴人請款，永欣再付給上
      訴人，不會由上訴人直接向被上訴人請款」、「（當時找
      亞鋁時有無談到組裝？）當初只談模具，後來是縱橫的人
      問是否可以介紹組裝的公司給他們，所以是在8 月才有永
      欣公司介入。」等語，足見上訴人與永欣公司間確非共同
      承攬關係。又上訴人與被上訴人間所締結之契約，係訂製
      模具，故上訴人於本件僅能請求模具費，至於使用模具擠
      型及組裝機櫃成品，則屬永欣公司與被上訴人間之契約部
      分，上訴人嗣雖受永欣公司委託，以模具擠型生產機櫃毛
      料，但毛料係交付永欣公司，該毛料費用只能對永欣公司
      請款，並不能直接對被上訴人請款，此為被上訴人所訂兩
      個契約關係之對象不同所致，證人陳文雄所證內容僅止於
      此，被上訴人據此推稱上訴人之模具費亦應向永欣公司請
      求，全部費用應嗣機櫃交貨後再支付云云，自非可採。至
      於被上訴人提出上訴人92年8 月30日請款單，固有永欣公
      司註記：「本請款單與機櫃加工無關，請速付款，若將來
      認定與擠型模具有關係，由永欣鋁業承擔責任。」等語（
      本院卷207 頁），然此為永欣公司願為上訴人額外承擔瑕
      疵擔保責任，尚難據以認定其與上訴人間即屬共同承攬。
      至於被上訴人指稱其簽認之鋁合金擠型估價單載稱若擠型
      達一定重量則可退模具費，可見模具費只是附帶約定云云
      ，惟擠型達一定重量可退模具費之約定，係以先收到模具
      費為前提，待日後擠型下單數額累積到一定重量時才有退
      費之問題，本非被上訴人自始即可拒付模具費。末查，上
      訴人與訴外人永欣公司之負責人先前固均為林要然，兩家
      公司關係縱使十分密切，但上訴人與永欣公司係分別獨立
      設置之公司，地址不同，各有各自獨立之資本，法人格並
      非同一，其分別以自己公司之名稱與被上訴人訂定內容不
      同之契約，客觀上並無混淆之處，依前揭證人陳文雄所證
      ，其於簽約前亦已向被上訴人說明清楚，自應認係兩個獨
      立之契約關係。從而，應認被上訴人有關共同承攬之主張
      ，並非可採。
    2.被上訴人並不能證明模具有瑕疵，其解約並非適法：
      被上訴人主張機櫃與模具均有瑕疵，故其已解除契約，上
      訴人不得向其請求本件模具款等語，並舉出本院93年度訴
      字第357 號另件訴訟案件中，由財團法人中華工業發展研
      究所作之鑑定研究報告書（下稱鑑定報告）為憑。上訴人
      則否認模具或機櫃有瑕疵，並辯稱縱使機櫃有瑕疵，亦與
      本件模具費用之請求無關等語。經查，被上訴人提出之鑑
      定報告，係就永欣公司交付之機櫃所為之鑑定，其雖發現
      機櫃成品有相鄰鋁件間表面處理有色差、相鄰鋁件間有空
      隙及平整度不足、鋁件側邊及尾端殘留毛邊、鋁件中段處
      有凹陷現象、機櫃門縫平整度不足、玻璃門壓條未完全壓
      平整或未完全連接、螺絲鎖入處鋁版有凹陷現象、門把後
      螺槽孔邊未作修整殘留毛邊、門鎖嵌入孔未作修整殘留毛
      邊、線路穿孔處未作修整等瑕疵態樣，但分析其原因則為
      「施工粗糙」及「應為人工鑽孔造成」（鑑定報告第24頁
      ），並未指摘其係製造擠型毛料之模具有瑕疵所致。又查
      ，鑑定報告另指永欣公司組裝之機櫃，深度、寬度及高度
      與規格不符，部分有多2 公分或少1 公分之情形（鑑定報
      告第26、27頁），被上訴人據以主張此為模具所造成之瑕
      疵云云，惟查，本件模具係以鋁合金擠型之方式生產機櫃
      組件，故僅有模具橫斷面之設計，有模具設計圖在卷可稽
      （原審卷33至42頁），至於組件實際長度，則是就毛料再
      加工裁剪，是該機櫃組裝後之規格稍有誤差，應與模具之
      設計無關，況該模具之設計圖均經被上訴人簽認，有前揭
      設計圖客戶簽認欄中甲○○或陳信良之簽字可稽，且被上
      訴人94年6 月28日於原審提出之答辯狀亦承認前揭簽認之
      事實，並稱上訴人業已交付該設計圖（原審卷46、47頁）
      ，查其簽認之日期分別註記為6 月5 日、6 月20日及7 月
      25日，亦即被上訴人簽認第1 張鋁合金擠型估價單當天或
      之後，顯見被上訴人辯稱該設計圖係上訴人爭取其簽約而
      交付，並非確認之設計圖云云，自非可採。從而，上訴人
      依被上訴人確認之設計圖訂製模具，縱其規格尺寸有所錯
      誤，亦非上訴人所應負責。是依被上訴人提出之鑑定報告
      ，並不足以認定本件模具有瑕疵，被上訴人以模具有瑕疵
      為由主張解除契約，應認並非適法，自不發生解約之效力
      。至於永欣公司組裝之機櫃有無瑕疵，因其與兩造間本件
      訂製模具契約，並無共同承攬之聯立關係，業如前述，自
      不影響上訴人本件之請求。
  (三)至於被上訴人辯稱上訴人於原審所提出之出貨單，有4 張之
    客戶簽收欄是空白，另2 張出貨單，則由與被上訴人完全無
    關之訴外人李真津及「陳」等人簽名，並不能證明上訴人已
    經交貨云云，然查，該出貨單業載明係「型材出貨單」，內
    容為毛料，並分別記載不同之擠型編號、長度、數量、單位
    重量與單項重，顯見其並非本件之模具，而是上訴人出貨予
    永欣公司之擠型毛料，本應由永欣公司之人員簽收，有該型
    材出貨單在卷可稽（原審卷54至56頁），被上訴人據以主張
    上訴人並未交貨，故不得請求模具費云云，應屬誤會，附此
    敘明。
五、綜上，上訴人主張依兩造間之訂製模具契約關係，擴張請求
    被上訴人應給付254,677 元，及自起訴狀繕本送達翌日即94
    年3 月24日起至清償日止，按年息5%計算之利息，為有理由
    ，應予准許，原審駁回其訴，尚有未合，上訴意旨指摘原判
    決不當，求予廢棄改判，為有理由，爰由本院廢棄原判決，
    改判如主文第2 項所示。至兩造其餘攻擊防禦方法，經審核
    後認均無礙於本件之判斷，於茲不贅。
六、據上論結，本件上訴為有理由，依民事訴訟法第436 條之1
    第3 項、第450 條、第78條判決如主文。
中　　華　　民　　國　　96　　年　　5 　　月　　4　　 日
                  民事第一庭  審判長法  官  黃小瑩
                                    法  官  陳靜芬
                                    法  官  高愈杰
以上正本證明與原本無異。
本判決不得上訴。
中　　華　　民　　國　　96　　年　　5 　　月　　8 　　日
                                    書記官  高楚安
